臺灣士林地方法院刑事判決　　　　　　　94年度易字第306 號
公　訴　人　臺灣士林地方法院檢察署檢察官
被　　　告　丙○○
選任辯護人　廖世昌律師
　　　　　　陳岳瑜律師
　　　　　　黃青鋒律師
上列被告因誣告案件，經檢察官提起公訴（94年度偵字第1335號
），本院判決如下：
    主  文
丙○○無罪。
    理  由
一、公訴意旨略以：被告丙○○明知其所簽發由合作金庫銀行雙
    連分行為付款人、帳號06779-5 號、票號GG0000000 號、票
    面金額新臺幣（下同）31萬元、發票日民國93年8 月15日之
    支票1 紙並未遺失，係於93年4 、5 月間，交付戊○○抵償
    債務，竟基於拒絕清償債務之目的，唯恐支票遭提示兌現，
    於93年8 月13日，未指定犯人，前往臺北市大同區○○○路
    113 號合作金庫銀行雙連分行，填具遺失票據申報書、票據
    掛失止付通知書，謊報該紙支票遺失，轉呈臺北市政府警察
    局、臺北縣政府警察局偵辦。嗣經戊○○於93年8 月31日，
    向銀行提示該紙支票遭拒，由臺灣票據交換所轉報臺北市政
    府警察局士林分局偵辦，始悉上情。案經戊○○告訴及臺灣
    票據交換所函請臺北市政府警察局士林分局報告偵辦，因認
    被告所為係涉犯刑法第171 條第1 項之未指定犯人誣告罪嫌
    。
二、按犯罪事實應依證據認定之，無證據不得認定犯罪事實，又
    不能證明被告犯罪者，應諭知無罪之判決，刑事訴訟法第15
    4 條第2 項、第301 條第1 項分別定有明文。次按認定不利
    於被告之事實，須依積極證據，苟積極證據不足為不利於被
    告事實之認定時，即應為有利於被告之認定，更不必有何有
    利之證據，最高法院著有30年上字第816 號判例可資參照。
三、公訴人認被告丙○○涉有未指定犯人之誣告犯行，無非係以
    ：上揭犯罪事實，業經告訴人戊○○指訴甚詳，並有被告申
    報遺失之支票、遺失票據申報書、票據掛失止付通知書、掛
    失止付票據提示人資料查報表、退票理由單、臺灣票據交換
    所公函各1 份附卷可稽。再者，戊○○係將支票存入己有帳
    戶兌現，由其收受、兌現支票過程，均與常情無違。該紙支
    票若係戊○○所得，豈會以自己名義持票兌現而自陷於罪。
    且被告既然於93年5 月間即發現該紙支票失竊，竟未訴請警
    察機關偵辦，卻遲至93年8 月13日支票發票日屆至前，始向
    金融機構辦理掛失止付，核與一般事理有違。甚者，被告亦
    未提出任何事證佐證該紙支票係戊○○竊盜取得，其空言否
    認，顯係卸責之詞，執為論據。
四、訊據被告丙○○堅決否認有何上揭誣告犯行，辯稱：系爭31
    萬元支票是伊於93年4 月20日簽發，借給友人甲○作生意用
    ，甲○事後未加以使用而先行返還，直至93年5 月20日，甲○再度欲借用系爭支票時，伊遍尋不獲，始知該紙支票遺失
    ；因為發現支票遺失時，伊出國旅遊在即，遂於返國後，於
    93年6 月中旬始前往銀行請示支票遺失如何處理，當時行員
    告知距離票載發票日期還有2 個多月，只要在93年8 月14日
    前未找到支票，再去掛失即可，等到伊前同居男友戊○○執
    系爭支票提示兌現，伊才知道該支票是被戊○○取走等語。
    經查：
  (一)緣被告係設址於臺北市大同區○○○路71號2 樓婦女會冠美
    分會之會長，甲○為該分會之義工，93年4 月間，甲○表示
    欲與朋友合夥投資開設護膚中心，須出資30萬元，原本欲向
    被告動支存放於被告處之現金20萬元，另向被告借貸10萬元
    ，於4 個月後再以所賺得之薪資償還被告，惟被告慮及甲○
    屆時之清償能力，故僅同意借用面額30萬元之支票供甲○作
    為借款之擔保，由甲○另行向朋友借貸30萬元以為合夥之出
    資，迨4 個月後，甲○個人資金充足，再由甲○個人軋票支
    付票款，另因甲○須支付1 萬元予提供資金之合夥友人作為
    借款利息，故2 人商議後，由被告於93年4 月20日，在上開
    臺北市大同區○○○路71號2 樓辦公室內，簽發發票日為93
    年8 月15日、付款人為合作金庫銀行雙連分行、帳號06779-
    5 號、票號GG0000000 號、票面金額31萬元之支票1 紙，交
    付予甲○使用，惟該合夥計畫因故乃暫時作罷，而甲○因無
    須用票，故於1 星期後，將系爭支票攜回被告辦公室內，返
    還予被告，被告則將該紙支票隨手置於辦公室抽屜內，迨93
    年5 月20日，甲○之友人願意再度進行合夥計畫，甲○遂再
    行前往被告辦公室借用系爭支票，惟被告卻遍尋不獲，甲○
    見被告情緒不佳，未再堅持，只能向被告請求返還存放於被
    告處之20萬元，被告則以身邊現金交付之，以上事實，業據
    被告供述在卷，並據證人甲○於本院審理時結證明確（參本
    院94年6 月1 日審判筆錄）。查證人甲○與被告、告訴人戊○○均屬熟識，並無特殊情誼，應無設詞曲意迴護任何一方
    而誣陷他方之動機，且其於本院審理時，已以證人身分具結
    作證，以擔保其證言之真實性及憑信性，在負擔偽證罪處罰
    之心理壓力下，已能提高證人之責任心及警戒心，其自當為
    誠實之陳述。另觀之證人甲○上揭所述，就借用系爭支票之
    緣由、取得系爭支票之時間、地點、該支票係蓋用印文而非
    簽名、發票日期與金額均手寫而非打印、嗣後交還系爭支票
    之時間、過程等各項細節，經隔離詰問後，與被告所供情節
    相符，故證人甲○之證言堪以採信，被告此部分所辯應屬可
    採。
  (二)次查，被告於93年8 月13日，前往臺北市大同區○○○路11
    3 號合作金庫銀行雙連分行，填具遺失票據申報書、票據掛
    失止付通知書，表示系爭支票遺失，後來該紙支票由告訴人
    於93年8 月31日向銀行提示，因該支票已由被告申報遺失，
    故由臺灣票據交換所轉報臺北市政府警察局士林分局偵辦之
    事實，業經被告供承無訛，並據告訴人陳訴屬實，復有系爭
    支票影本、遺失票據申報書、票據掛失止付通知書、掛失止
    付票據提示人資料查報表、退票理由單、臺灣票據交換所公
    函各1 份在卷足憑，此部分事實洵堪認定。就被告何以於93
    年5 月間即發現系爭支票遺失，卻於93年8 月13日之票載發
    票日前2 日，始行前往銀行辦理申報遺失手續乙節，質之被
    告係供稱：因為當時出國在即，故於回國後，於93年6 月中
    旬，前往合作金庫銀行雙連分行詢問行員，才於93年8 月13
    日票載發票日屆至前去申報遺失等情，並提出護照影本以佐
    其說，參酌被告之護照影本，被告確實自93年5 月23日出境
    ，至同年6 月7 日始返國，此有護照影本附卷可按，而一般
    人出國在即，遇有支票遺失，因為距離票載發票日期尚有近
    3 月之久，故待回國後再為處理，此與常情並不相悖。另詰
    之證人即合作金庫銀行雙連分行行員丁○○於本院訊問時結
    證稱：93年間，被告有來問支票遺失之事，當時被告很急，
    說支票掉了，很緊張，要辦掛失，伊要她再找找看，如果真
    的找不到，到期日（應為票載發票日之誤）再來銀行辦止付
    就可以了等語明確（詳本院94年6 月1 日審判筆錄），是以
    證人丁○○所述被告當時神情著急緊張之情狀觀之，應非作
    假，況且被告並非熟悉法律之專業人士，未知日後案件會被
    起訴，應無預留證據之可能，準此，被告此部分所辯亦屬可
    信。
  (三)再查，告訴人雖指訴系爭支票係被告於93年5 月下旬，親自
    至伊服務之臺北市○○○路66號博仁綜合醫院檢驗科主任辦
    公室內交付，用供清償先前之借款云云，然查：
    1.證人即告訴人於93年10月7 日警詢時之證詞，屬被告以外
      之人於審判外之陳述，且被告於本院審判程序中並不同意
      作為證據，復無其他依法律規定得作為證據之情形，依刑
      事訴訟法第159 條第1 項規定，其警詢筆錄自無證據能力
      ，不得採為判決之基礎，此合先敘明。
    2.觀之告訴人歷次所述，其就被告向告訴人借款之起迄時間
      ，先係稱：91年底起至93年4 月止，與被告為男女朋友關
      係，是92年初才開始借款給被告，因為伊是91年才認識被
      告，後則更正為：是91年初開始借款給被告，前後所述不
      一。
    3.再就告訴人借款給被告之金額究竟若干，告訴人先後所述
      亦不一致，其於93年9 月8 日寄發給被告之存證信函內記
      明為120 萬元以上，於檢察官偵查時係陳稱有匯款單部分
      大概25萬元，沒有匯款單部分大概110 萬元，至本院作證
      時則證稱是斷斷續續借，伊有記帳，統計出來約130 幾萬
      元，匯款的部分是20幾萬元，後來94年3 月有借1 筆現金
      ，且僅提出匯款單3 紙附卷供參。姑不論被告已經否認告
      訴人所謂消費借貸之指訴，並表示：其雖然有收到該3 筆
      匯款，然係其先前曾借款予告訴人用以清償債務，嗣後告
      訴人匯款返還等語在卷，告訴人果有記帳習慣，何以未能
      明確指出貸與被告之金錢總額為何？且細繹該3 紙匯款單
      ，分別為90年8 月15日匯款3 萬元、90年11月22日匯款20
      萬元、91年10月7 日匯款2 萬元，3 筆匯款金額相加，僅
      為25萬元而已，核與告訴人上開所述金額差距甚遠，並不
      相符，亦與前揭告訴人陳稱開始借款給被告之時間，有所
      齟齬。況且，依該3 紙匯款單之形式上觀之，僅足認定告
      訴人有匯款予被告而已，並無從證明被告確有向告訴人消
      費借貸之事實。
    4.至於告訴人陳訴被告於93年5 月間，前往告訴人服務之博
      仁醫院辦公室內，交付系爭支票、金子並致贈1 包李子乙
      節，此已據被告堅詞否認，訊之被告係坦承於93年5 月中
      旬曾前往博仁醫院，乃為返還告訴人所贈送之首飾等語。
      就被告前往醫院，若有交付系爭支票，其時間為何？告訴
      人於檢察官偵查時指稱係93年4 月底，於本院作證時則改
      稱：是93年5 月下旬，正確日期忘記了，應該是5 月17日
      以後，因為伊記得當時有廠商來維修生化機器，事後去調
      維修紀錄（應係卷附之博仁醫院帳冊影本）才知道，然經
      檢察官以其所提出之博仁醫院帳冊影本加以詢問後，告訴
      人又稱是5 月19日下午5 點，先後所述時間並不一致。另
      告訴人雖曾於偵查中表示當日醫院內有拍攝監視錄影帶云
      云，惟其自93年5 月中旬發生後，始終未能積極提出以供
      調查，直至本院審理時，經告知告訴人先行查詢是否有監
      視錄影帶後，告訴人始於94年7 月6 日庭訊時明白告知所
      謂監視錄影帶已於8 天後洗掉而無留存，故已無從依據科
      學儀器所採得之證據而認定告訴人所述是否為真。又告訴
      人雖指稱被告於93年5 月19日前往醫院時，有維修人員目
      睹，並舉證人乙○○欲實其說，然證人乙○○經本院合法
      傳喚未到庭，是告訴人此部分所指亦屬無據。至告訴人提
      出博仁醫院帳冊影本，欲證明醫信有限公司外包維修人員
      乙○○曾於93年5 月19日前往博仁醫院進行維修，可證明
      被告前往交付系爭支票為93年5 月19日云云，然徵諸卷附
      之博仁醫院帳冊影本上僅記載有時間、醫療器材品項、數
      量及金額，並無從證明被告確實於該日前往博仁醫院且有
      交付系爭支票予告訴人之行為。
    5.質以告訴人自承：其於93年4 月間與被告分手，2 人分手
      後，於93年4 月間，曾因懷疑被告進入其位於臺北縣三重
      市家中行竊，故對被告提出竊盜告訴，而至警局製作筆錄
      等語在卷，觀諸上情，被告先前果有陸續向告訴人借款，
      未思還款，告訴人亦未請求返還，迨93年4 月之後，告訴
      人與被告2 人既因情感生變而已非男女朋友，復因竊盜官
      司而使關係更形交惡，被告於此恩斷義絕之情形下，焉有
      可能主動交付系爭支票用以還款予告訴人？益徵告訴人之
      指訴不可採信。
    6.另就告訴人指稱系爭支票31萬元之數字，即係被告清償債
      務之數目云云，經觀之告訴人所計算之金額，係以前述有
      匯款單可憑之3 筆數字，共25萬元，再加上後來所謂93年
      4 月交付被告之5 、6 萬元現金，合計為31萬元，然此31
      萬元數字果係如告訴人所述，何以告訴人已與被告分手，
      在被告積欠130 餘萬元高額款項遲未返還之情形下，竟同
      意被告僅以31萬元數額計算，而未加上先前並無相關單據
      可憑之債務數額，一併請求清償？又被告果真借貸130 餘
      萬元，在僅償還小額借款之情形下，其大可僅就有匯款單
      據之部分償還即可，又何以獨就告訴人所謂無憑證之5 、
      6 萬元，加上有單據之25萬元予以清償？凡此均與常情有
      違，顯見告訴人係為自圓其說，始臨訟提出現金5 、6 萬
      元之說法，目的無非為湊足系爭31萬元支票之數額。
  (四)至告訴人以自己帳戶提示系爭支票乙節，或係告訴人自認其
    手中已持有匯款單據3 紙，可據以主張與被告之間有債權債
    務關係，而認自己取得系爭支票後，當可據以提示兌現而未
    觸法，此部分並不足採執為不利於被告之認定。
  (五)此外，復查無其他積極證據足資認定被告有何誣告之犯行，
    既不能證明被告犯罪，揆諸前揭說明意旨，應為無罪判決之
    諭知。
據上論斷，應依刑事訴訟法第301 條第1 項，判決如主文。
本案經檢察官薛嘉珩到庭執行職務。
中　　華　　民　　國　　94　　年　　7 　　月　　29　　日
                  刑事第六庭審判長法  官  李  育  仁
                                  法  官  許  辰  舟
                                  法  官  黃  潔  茹
以上正本證明與原本無異。
如不服本判決，應於判決送達後10日內，向本院提出上訴狀。
                                  書記官  柳  瑞  宗
中　　華　　民　　國　　94　　年　　8 　　月　　 9　　日
